【裁判字號】    89,訴,148
【裁判日期】    890427
【裁判案由】    遺棄
【裁判全文】
台灣彰化地方法院刑事判決                          八十九年度訴字第一四八號
    公  訴  人  臺灣彰化地方法院檢察署檢察官
    被      告  甲○○
右列被告因遺棄案件，經檢察官提起公訴（民國八十八年度偵字第九六六七號），本
院判決如左：
    主  文
甲○○對於無自救力之人，依法令應扶助、保護，而不為其生存所必要之扶助、保護
，處有期徒刑拾月。
        事  實
一、甲○○係「阿照堆高機出租行」之司機，以駕駛堆高機為業務，於民國（下同）
    八十七年十月二十八日上午十時許，駕駛堆高機，沿彰化縣埔心鄉○○路由東向
    西行駛，途經該路一段三六七號前，應注意汽車應在遵行車道行駛，不得逆向行
    駛，及應注意車前狀況，並隨時採取必要之安全措施，且依當時狀況並無不能注
    意之情形，竟疏未注意，貿然逆向行駛，適陳瑞池騎乘車號：ＰＹ─三六五號機
    車亦沿該路遵行方向由西向東對向駛至，亦疏未注意車前狀況，甲○○所駕堆高
    機因而與陳瑞池所騎機車相撞，致陳瑞池人車倒地，然甲○○於肇事後，非惟未
    對因此受有腦挫傷，已無自救力之陳瑞池送醫或為其他必要之救護措施，竟將之
    棄置於肇事現場，逕自駕車離去，而不為其生存所必要之扶助、保護，嗣經路人
    將陳瑞池送醫急救，並記下肇事車輛之特徵，經警循線查獲甲○○，然陳瑞池延
    至同年十一月十二日上午零時四十分傷重不治死亡（所涉業務過失致死罪部分，
    業經本院於八十八年四月八日以八十八年度交訴字第二一號判判處有期徒刑一年
    十月，並經臺灣高等法院臺中分院於八十八年八月三十一日以八十八年度交上訴
    字第一二一０號判決上訴駁回）。
二、案經台灣高等法院台中分院檢察署檢察官自動檢舉後函送台灣彰化地方法院檢察
    署檢察官偵查起訴。
        理  由
一、訊據被告對於前揭駕堆高機肇事等情坦承不諱，並自承於肇事後駕堆高機離開現
    場，然辯稱；係被害人陳瑞池與他車相撞才撞及其堆高機等語。經查：右開事實
    ，業據被告甲○○於台灣地方法院檢察署偵辦八十七年度偵字第一０九八五號，
    其所涉業務過失致死案件之偵查中及警訊時供承不諱，再參以被告於上開警訊時
    及偵查中均未提及被害人係先與他人相撞等情觀之，被告上開所辯難以採信。又
    其於執行業務中肇事致人於死，犯有刑法第二百七十六條第二項之業務上過失致
    人於死罪，亦為本院八十八年度交訴字第二一號判決以及臺灣高等法院臺中分院
    八十八年度交上訴字第一二一０號判決中所是認，有上開判決書附卷可稽。按汽
    車駕駛人，駕駛汽車肇事致人受傷或死亡，應即採取救護或其他必要措施，並向
    警察機關報告，不得駛離、逃逸，道路交通管理處罰條例第六十二條第一項定有
    明文。本件被害人陳瑞池騎車與被告所駕駛之堆高機相撞後，受傷倒地不起，已
    屬無自救力之人，被告肇事後，對於已無自救力之被害人，依上開規定負有救護
    義務，竟自駕車逃逸，未予必要之扶助行為，其遺棄犯行已堪認定，應依法論科
    。
二、核被告所為，係犯有刑法第二百九十四條第一項之違背義務遺棄罪。爰審酌被告
    犯罪之動機、目的、犯罪之手段、犯罪所生之危害以及犯罪後之態度等一切情狀
    ，量處如主文所示之刑，以示懲儆。
據上論斷，應依刑事訴訟法刑事訴訟法第二百九十九條第一項前段，刑法第第二百九
十四條第一項，判決如主文。
本案經檢察官陳德芳到庭執行職務。
中      華      民      國    八十九    年      四      月    二十七    日
                                     臺灣彰化地方法院刑事第二庭
                                         法      官  康  弼  周
如不服本判決，應於判決送達後十日內，向本院提出上訴狀（須附繕本）。


司法院資訊處製作；財團法人民間司法改革基金會備份。
